【裁判字號】    97,易,561
【裁判日期】    970328
【裁判案由】    毒品危害防制條例
【裁判全文】
臺灣臺北地方法院刑事判決               97年度易字第561號
公  訴  人  臺灣臺北地方法院檢察署檢察官
被      告  甲○○原名為吳烈.
上列被告因違反毒品危害防制條例案件，經檢察官提起公訴（96
年度毒偵字第3885號），本院判決如下：
    主  文
甲○○持有第二級毒品，處拘役伍拾日，如易科罰金，以新臺幣
壹仟元折算壹日。扣案第二級毒品MDMA壹顆（驗餘淨重零點參零
肆玖公克）沒收銷燬。又施用第二級毒品，處有期徒刑伍月，如
易科罰金，以新臺幣壹仟元折算壹日。
    事  實
一、甲○○於民國95年因施用毒品案件，經臺灣士林地方法院裁
    定令入勒戒處所施以觀察勒戒後，認無繼續施用傾向，於同
    年8月2日出勒戒處所執行完畢，嗣經臺灣士林地方法院檢察
    署檢察官同年度毒偵字第573號為不起訴處分確定。其明知M
    DMA係毒品危害防制條例第2條第2項第2款所管制之第二級毒
    品，未經許可不得持有，為供己施用，而於96年7月25日某
    時許在臺北縣板橋市○○路，向綽號「仔仔」姓名年籍不詳
    之成年男子，以每顆新臺幣（下同）350元，合計1,050元購
    入第二級毒品MDMA（驗餘淨重0.3049公克）1顆及第三級毒
    品PMMA2顆而持有之。另基於施用第二級毒品甲基安非他命
    犯意，於同年8月1日凌晨1時55分許（即警採尿時）回溯96
    小時內之某時許（應扣除查獲後採尿前之該段時間），在臺
    北市○○○路某處，施用第二級毒品甲基安非他命一次，嗣
    經警於同年8月1日凌晨1時30分許於臺北市中山區○○○路4
    13號前查獲，並扣得MDMA1顆且採其尿液送驗結果呈甲基安
    非他命陽性反應，始悉上情。
二、案經臺北市政府警察局中山分局報請臺灣臺北地方法院檢察
    署檢察官偵查起訴。
    理  由
壹、證據能力：
    按現行刑事訴訟法關於「鑑定」之規定，除選任自然人充當
    鑑定人外，另設有囑託機關鑑定制度。依同法第198條、第2
    08條規定，不論鑑定人或鑑定機關、團體，固均應由法院、
    審判長、受命法官或檢察官視具體個案之需要而為選任、囑
    託，並依第206條提出言詞或書面報告，始符合同法第159條
    第1項所定得作為證據之「法律有規定」情形。否則所為之
    鑑定，仍屬傳聞證據。然於司法警察機關調查中之案件，為
    因應實務上，或因量大、或有急迫之現實需求，例行性當然
    有鑑定之必要者，如毒品種類與成分、尿液之毒品反應等鑑
    定，基於檢察一體原則，得由該管檢察長對於轄區內案件，
    以事前概括選任鑑定人或囑託鑑定機關、團體之方式，俾便
    轄區內司法警察官、司法警察就調查中之此類案件，得即時
    送請先前已選任之鑑定人或囑託之鑑定機關、團體實施鑑定
    ，以求時效。此種由檢察機關概括選任鑑定人或概括囑託鑑
    定機關、團體，再轉知司法警察官、司法警察於調查犯罪時
    參考辦理之作為，法無明文禁止，係為因應現行刑事訴訟法
    增訂傳聞法則及其例外規定之實務運作而為。此由司法警察
    官、司法警察依檢察官所概括選任之鑑定人或囑託鑑定機關
    、團體所為之鑑定結果，與檢察官選任或囑託為鑑定者，性
    質上並無差異，同具證據能力（最高法院96年度臺上字第28
    60號判決參照）。被告甲○○為警查扣之第二級毒品MDMA及
    第三級毒品PMMA2顆與經警所採尿液，經臺北市政府警察局
    中山分局依上開作業流程，分送交通部民用航空局航空醫務
    中心（下稱民航局醫務中心）、臺灣尖端先進生技醫藥股份
    有限公司（下稱尖端生技醫藥公司）鑑定後，各出具之毒品
    鑑定書、濫用藥物檢驗報告，即屬「法律規定」得為證據者
    ，而具證據能力。
貳、實體部分：
一、訊據被告甲○○就上開犯罪事實坦承不諱，且扣案圓形錠劑
    1顆確係第二級毒品MDMA（驗餘淨重0.3049公克），此經民
    航局醫務中心以氣相層析質譜儀法鑑定屬實，有該中心96年
    8月14日航藥鑑字第0961155號毒品鑑定書附卷為證，足認其
    所持有之1顆圓形錠劑為第二級毒品MDMA。又被告尿液送請
    尖端生技醫藥公司先以酵素免疫分析法初步檢驗，再以氣相
    層析質譜儀法確認檢驗結果，呈甲基安非他命陽性反應，有
    該公司96年8月8日濫用藥物檢驗報告在卷可稽。而以酵素免
    疫分析法檢測，固可能有偽陽性毒品反應，惟以氣相層析質
    譜儀分析法之精確度而言，應可剔除偽陽性反應。又甲基安
    非他命經口服投與後，約70%於24小時內自尿中排出，約90%
    於96小時內自尿中排出，而其成分之檢出，與其投與方式、
    投與量、個人體質、採尿時間與檢測儀器之精密度等諸多因
    素有關，依尿液呈甲基安非他命陽性反應，推斷吸食時間距
    採集時間最長應未逾4日，此有行政院國軍退除役官兵輔導
    委員會臺北榮民總醫院83年4月7日（83）北總內字第03059
    號函、行政院衛生署藥物食品檢驗局81年2月8日 (81)藥檢
    壹字001156號函可按，堪認上開檢驗報告應係正確無訛，是
    被告確於96年8月1日凌晨1時55分許（即警採尿時）回溯96
    小時內之某時許（應扣除查獲後採尿前之該段時間）施用甲
    基安非他命。而被告於95年因施用毒品案件，經臺灣士林地
    方法院法院裁定令入勒戒處所施以觀察勒戒後，認無繼續施
    用傾向，於同年8月2日出勒戒處所執行完畢釋放，嗣經臺灣
    士林地方法院檢察署檢察官同年度毒偵字第573號為不起訴
    處分確定，有臺灣高等法院被告前案紀錄表附卷為憑。被告
    於觀察勒戒執行完畢釋放後5年內再犯本案施用毒品罪，自
    應由檢察官提起公訴，是本案事證明確，被告犯行洵堪認定
    ，應依法論科。
二、核被告所為，係犯毒品危害防制條例第10條第2項施用第二
    級毒品罪及同條例第11條第2項持有第二級毒品罪。其持有
    第二級毒品甲基安非他命之低度行為，為施用之高度行為所
    吸收，不另論罪。被告基於一持有第二級毒品之犯意，自取
    得MDMA1顆之時起至經警查獲為止，持有行為僅一個，為繼
    續犯之單純一罪。被告施用第二級毒品、持有第二級毒品犯
    行，犯意各別，行為互殊，應分論併罰。爰審酌被告於94年
    因傷害案件、95年因違反槍砲彈藥刀械管制條例、竊盜、贓
    物案件，經法院判處罪刑確定，有臺灣高等法院被告前案紀
    錄表在卷為證，素行欠佳，前經觀察勒戒後，仍再犯本案施
    用罪，顯認其以己力戒除毒癮之可能性甚微，而有施予相當
    期間身體拘束以強制其脫離毒害之必要；惟施用毒品為身心
    健康之自戕行為，並非侵害他人法益之犯罪行為，且尚未因
    此衍生其他不法犯罪行為；且因吸毒者對毒品之依賴性，若
    未服用毒品，即產生多種生理不適之戒斷症狀致難以承受，
    毒品之成癮性，將致吸毒者身心均難自制而施用毒品之犯罪
    動機，且其持有第二級毒品數量僅1顆及欲供己施用而起意
    持有之犯罪動機，其對社會秩序尚未構成嚴重危害及專科畢
    業智識程度、生活情況等一切情狀，分別量處如主文所示之
    刑，並各諭知易科罰金折算標準。扣案第二級毒品MDMA1顆
    （驗餘淨重0.3049公克）係被告所有且供本案持有犯罪所用
    之物，應依毒品危害防制條例第18條第1項前段規定沒收銷
    燬。而扣案經民航局醫務中心鑑定為第三級毒品PMMA2顆，
    因無證據證明與被告本案犯罪事實有關，爰未諭知沒收，附
    此敘明。
據上論斷，應依刑事訴訟法第284條之1、第299條第1項前段，毒
品危害防制條例第10條第2項、第11條第2項、第18條第1項前段
，刑法第11條、第41條第1項前段，判決如主文。
本案經檢察官蔡立文到庭執行職務。
中    華    民    國    97    年     3    月    28    日
                    臺灣臺北地方法院刑事第14庭
                              法  官  陳琪媛
以上正本證明與原本無異。
如不服本判決，應於判決送達後10日內向本院提出上訴狀。
                              書記官  陳豪達
中    華    民    國    97    年     3    月    28    日
附錄法條：
毒品危害防制條例第10條
施用第一級毒品者，處6月以上5年以下有期徒刑。
施用第二級毒品者，處3年以下有期徒刑。
毒品危害防制條例第11條
持有第一級毒品者，處3年以下有期徒刑、拘役或新臺幣5萬元以
下罰金。
持有第二級毒品者，處2年以下有期徒刑、拘役或新臺幣3萬元以
下罰金。
持有專供製造或施用第一、二級毒品之器具者，處1年以下有期
徒刑、拘役或新臺幣1萬元以下罰金。
持有毒品達一定數量者，加重其刑至二分之一，其標準由行政院
定之。


司法院資訊處製作；財團法人民間司法改革基金會備份。
